高雄高等行政法院簡易判決
                                       99年度簡字第330號
原      告　卓錦雲
被      告　屏東縣政府稅務局
代　表　人　施錦芳
上列當事人間地價稅事件，原告不服屏東縣政府中華民國99年9
月8日屏府行法字第0990220248號訴願決定，提起行政訴訟，本
院判決如下：
　　主  文
原告之訴駁回。
訴訟費用由原告負擔。
　　事實及理由
一、本件係關於地價稅涉訟，訴訟標的之價額在新台幣（下同）
    40萬元以下，依行政訴訟法第229條第1項第1款規定，應適
    用簡易程序，本院並依同法第233條第1項規定，不經言詞辯
    論逕行判決，先此敘明。
二、事實概要︰
    緣原告所有坐落枋寮鄉○○段○○○○段499-1地號土地（
    面積1,743平方公尺，原告應有部分1/4，下稱系爭土地），
    土地使用分區為一般農業區農牧用地，原課徵田賦，因稅地
    清查及房屋設籍通報資料發現，系爭土地自民國97年7月起
    即建有房屋（面積為35.3平方公尺，建物門牌：屏東縣枋寮
    鄉○○村○○路345號，下稱系爭建物），未作農業使用，
    不符土地稅法第22條課徵田賦規定，被告所屬潮州分局（下
    稱潮州分局）以98年2月27日屏稅潮分壹字第0980555083號
    函通知原告系爭土地部分面積35.3平方公尺自98年起恢復課
    徵地價稅，嗣核定98年地價稅為新臺幣（下同）62元（系爭
    土地及原告所有另筆同鄉○○段1069地號土地之地價稅各為
    62元及51元，合計113元），因潮州分局係以平信送達該繳
    款書，無法確知該繳款書有無合法送達及何時送達於原告，
    而原告於99年3月24日向潮州分局提出陳情書，對上開課稅
    處分表示異議，經潮州分局以99年4月7日屏稅潮分壹字第09
    90557587號函通知原告系爭土地部分面積35.3平方公尺自98
    年起恢復課徵地價稅並無違誤，因原告尚未完納該稅款，請
    原告完納。原告旋於99年4月26日（被告收文日為99年4月27
    日）提出訴願書，經被告改依復查程序辦理，嗣以99年5 月
    31日屏稅管字第0990201176號復查決定書駁回原告復查之申
    請，並於99年6月3日以寄存送達該復查決定書，並同時補發
    98年度地價稅繳款書（將原繳納期間自98年11月1日至11月3
    0日改訂自99年6月11日至7月10日）。原告仍不服，提起訴
    願，亦遭屏東縣政府99年9月8日屏府行法字第0990220248號
    訴願決定駁回，遂提起本行政訴訟案。
三、原告主張略以：
（一）系爭土地為原告共同繼承而歸隱之農地，其出資修建破舊
      不堪之25年老農舍，成為精緻農舍，系爭建物面積僅有30
      平方公尺，生活機能不佳，但被告卻將之視為豪宅，進而
      為選擇性課稅，製造原告弟弟及姊妹間之爭產糾紛，原告
      不服。
（二）原告歸隱後，為入會辦理農保，因須於當地設籍（原告原
      設籍於高雄市○○街113號7樓），而修繕破舊不堪農舍之
      系爭建物，並在該處設籍，原告為遵守農會規定，卻觸犯
      稅規，致被告自測系爭建物為35平方公尺，而對原告課徵
      系爭地價稅。試問當地有財團豪宅、醫生別墅、美術紀念
      館等，經原告查證屬實，被告竟加縱容，未對之課徵地價
      稅，但對於區區30平方公尺之系爭建物，卻小題大作，強
      徵62元之地價稅，政府課稅要公平，不得厚此薄彼。因被
      告堅持己見，原告迫不得已，乃對本件區區62元之地價稅
      提起行政訴訟，而對簿公堂，以求法律公義之實現。
（三）被告辯稱農舍須先依法申請容許使用，始得認定作農業使
      用云云。但查，系爭土地30年前養羊種牧草只需30平方公
      尺，20年前因改種蓮霧，系爭建物做為包裝空間，至98年
      時修繕周邊水泥地，而向當地農業科申請測量，並申請農
      業用地容許農業設施使用，依92年2月2日修正之農業發展
      條例第8條之1及第15條第1項第6款規定，農業設施面積在
      45平方公尺以下，免徵房屋稅。由此可知，被告知法犯法
      。
（四）被告身為公吏，執法應勿枉勿縱，不能浪費公帑執行公務
      ，且原告為務農之農民，哪會懂修法後的公告，有待稅務
      及執法的指導，不能任由握權人擅自主張等語，並聲明求
      為判決訴願決定及原處分（復查決定含原核定處分）均撤
      銷。
四、被告則以︰
（一）查系爭土地屬非都市土地，使用分區為一般農業區，使用
      地類別為農牧用地，原課徵田賦，惟系爭土地自97年7月
      起地上蓋有系爭建物，面積35.3平方公尺部分，不符土地
      稅法第22條課徵田賦規定，應自98年起改課地價稅，原告
      於接獲98年度地價稅繳款書後，於99年3月24日提出陳情
      ，潮州分局以99年4月7日屏稅潮分壹字第0990557587號函
      請原告提供系爭建物供農業使用之相關證明資料供核，原
      告未能提供，原處分核定土地面積35.3平方公尺改課地價
      稅，尚無不合。
（二）原告主張其修建破舊農舍係為「歸隱於農」，非作為豪宅
      ，課徵地價稅未體恤農民云云。按土地稅法第14條及第22
      條規定，土地係以課徵地價稅為原則，課徵田賦為例外，
      又課徵田賦之要件，均須該土地係作農業用地使用者，始
      符合法定課徵田賦之要件。依農業發展條例第8條之1第2
      項及農業用地作農業使用認定及核發證明辦法第5條第2款
      規定，農業設施面積在45平方公尺以下，且屬一層樓之建
      築，雖免申請建築執照，仍須先依法申請容許使用，始得
      認定作農業使用。系爭建物面積35.5平方公尺，依前揭規
      定，仍須提供系爭建物容許使用證明，始得課徵田賦，是
      以潮州分局以上開99年4月7日函文請原告提供枋寮鄉公所
      核發之容許農業使用證明文件，惟原告迄未提供，是以系
      爭建物尚難認定供作農業使用，依前揭法律規定及財政部
      80年11月28日台財稅第800421421號函釋意旨，原處分就
      系爭土地面積35.3平方公尺部分改課地價稅，於法並無不
      合等語，並聲明求為判決駁回原告之訴。
五、本件事實概要欄所載之事實，有屏東縣地價地籍圖資料電傳
    資訊服務系統資料、地籍圖、被告房屋稅主檔查詢、異動稅
    地清查成果查詢、被告98年地價稅課稅明細表、戶政連線戶
    籍資料、被告線上查欠稅列印資料、潮州分局98年2月27日
    屏稅潮分壹字第0980555083號函、98年地價稅繳款書、送達
    證書、99年4月7日屏稅潮分壹字第0990557587號函、原告99
    年99年3月24日陳情書、99年4月26日（被告收文日99年4月2
    7日）訴願書、被告復查決定書、原告訴願書（被告收文日9
    9年7月5日）、屏東縣政府上開訴願決定書、原告起訴狀及
    本院紀錄科電話紀錄單附原處分卷、訴願卷及本院卷可稽，
    應堪認定。次查，本件原處分即上開98年系爭土地地價稅62
    元部分之課稅處分，因潮州分局以平信送達該繳款書，無法
    確知該繳款書有無合法送達及何時送達於原告，是原告於99
    年3月24日向被告提出上開陳情書而申請復查，自難指為已
    逾申請復查之法定期間，故本院依法應進行實體審理。又本
    件兩造之爭點為：原告對於系爭土地部分面積35.3平方公尺
    ，被告98年度按一般用地稅率核課地價稅是否合法？茲分述
    如下：
（一）按「本法所稱農業用地，指非都市土地或都市土地農業區
      、保護區範圍內土地，依法供下列使用者︰一、供農作、
      森林、養殖、畜牧及保育使用者。二、供與農業經營不可
      分離之農舍、畜禽舍、倉儲設備、曬場、集貨場、農路、
      灌溉、排水及其他農用之土地。三、農民團體與合作農場
      所有直接供農業使用之倉庫、冷凍（藏）庫、農機中心、
      蠶種製造（繁殖）場、集貨場、檢驗場等用地。」「已規
      定地價之土地，除依第22條規定課徵田賦者外，應課徵地
      價稅。」「非都市土地依法編定之農業用地或未規定地價
      者，徵收田賦。」「農民團體與合作農場所有直接供農業
      使用之倉庫、冷凍（藏）庫、農機中心、蠶種製造（繁殖
      ）場、集貨場、檢驗場、水稻育苗用地、儲水池、農用溫
      室、農產品批發市場等用地，仍徵收田賦。」分別為土地
      稅法第10條、第14條及第22條第1項前段及第3項所明定。
      次按「本條例用辭定義如下：．．．十、農業用地：指非
      都市土地或都市土地農業區、保護區範圍內土地，依法供
      下列使用之土地：（一）供農作、森林、養殖、畜牧及保
      育使用者。（二）供與農業經營不可分離之農舍、畜禽舍
      、倉儲設備、曬場、集貨場、農路、灌溉、排水及其他農
      用之土地。（三）農民團體與合作農場所有直接供農業使
      用之倉庫、冷凍（藏）庫、農機中心、蠶種製造（繁殖）
      場、集貨場、檢驗場等用地。十一、耕地：指依區域計畫
      法劃定為特定農業區、一般農業區、山坡地保育區及森林
      區之農牧用地。．．．十二、農業使用：指農業用地依法
      實際供農作、森林、養殖、畜牧、保育及設置相關之農業
      設施或農舍等使用者。．．．。」亦分別為農業發展條例
      第3條第1項第10款、第11款、第12款所規定。故所謂「農
      業使用」，係指農業用地符合區域計畫法或都市計畫法土
      地使用分區管制之相關法令規定，並實際供農作、森林、
      養殖、畜牧、保育及設置相關之農業設施或農舍使用未閒
      置不用者而言。是並非依法編定之農業用地，不論其使用
      情形為何，均應課徵田賦。另按「原屬課徵符合土地稅法
      第22條規定課徵田賦之土地，部分變更為非農業用地使用
      ，依法應改課地價稅者，應按其實際使用面積，分別課徵
      田賦及地價稅。」亦為財政部80年11月28日台財稅第8004
      21421號函所明釋。查上開函釋與土地稅法相關規定之意
      旨無違，稅捐機關予以援用，依法核無不合。
（二）再按「農業用地上興建有固定基礎之農業設施，應先申請
      農業設施之容許使用，並依法申請建築執照。但農業設施
      面積在45平方公尺以下，且屬一層樓之建築者，免申請建
      築執照。本條例中華民國92年1月13日修正施行前，已興
      建有固定基礎之農業設施，面積在250平方公尺以下而無
      安全顧慮者，得免申請建築執照。」「前項農業設施容許
      使用與興建之種類、興建面積與高度、申請程序及其他應
      遵行事項之辦法，由中央主管機關會商有關機關訂之。」
      「非都市土地之建築管理，應依實施區域計畫地區建築管
      理辦法及相關法規之規定為之．．．。」「本法適用地區
      如左：一、實施都市計畫地區。二、實施區域計畫地區。
      三、經內政部指定地區」「第1項第2款之適用範圍、申請
      建築之審查許可、施工管理及使用管理等事項之辦法，由
      中央主管建築機關定之。」「本辦法依建築法第3條第3項
      規定訂定之。」「依非都市土地使用管制規則規定得為建
      築使用之土地，其建築物之新建、增建、改建或修建，應
      依本辦法向當地主管建築機關申請建築執照。原有之建築
      物不合非都市土地使用管制規則規定者，依該規則第8條
      之規定辦理。」分別為農業發展條例第8條之1第2項、第3
      項、非都市土地使用管制規則第53條、建築法第3條第1項
      、第2項、實施區域計畫地區建築管理辦法第1條、第3條
      所明定。故在農業用地上施設有農業設施，須檢附容許使
      用同意書、建築執照或得為從來使用之證明文件等相關證
      明，始得認定為作農業使用；若於92年1月13日農業發展
      條例修正施行前，已興建有固定基礎之農業設施，且面積
      在250平方公尺以下而無安全顧慮者，僅得免申請建築執
      照而已，但仍應前揭規定向主管機關申請農業用地作農業
      設施容許使用證明文件，始得認定為作農業使用，亦甚明
      確。
（三）查系爭土地為非都市土地依法編定之農業用地，即依區域
      計畫法編定為特定農業區之農牧用地，有上開屏東縣地價
      地籍圖資料電傳資訊服務系統資料可稽。惟其是否得依土
      地稅法第22條第1項前段規定課徵田賦，自應視其是否供
      農業使用。而土地稅法第10條規定所稱農業用地，係指依
      法供從事農業直接使用，或供與農業經營不可分離之設施
      之土地，或農民團體與合作農場所有直接供農業使用之設
      施用地。次查被告歷年均依土地稅法第22條第1項前段規
      定課徵田賦在案，經被告執行98年度田賦土地清查作業時
      ，發現系爭土地上有35.3平方公尺土地作為系爭建物基地
      使用，而未作農業用地使用等情，有上開被告房屋稅主檔
      查詢、異動稅地清查成果查詢及潮州分局98年2月27日屏
      稅潮分壹字第0980555083號函附卷可稽。又潮州分局以99
      年4月7日屏稅潮分壹字第0990557587號函請原告提供系爭
      建物供農業使用之相關證明資料供核，原告迄未能提供，
      故尚無法證明原告已依法取得主管機關所核發之農業用地
      作農業設施容許使用證明文件，縱原告主張系爭建物原為
      25年前之老農舍屬實，惟其迄今既未能提供上開文件供核
      ，則系爭建物縱為「農業用地上興建有固定基礎之農業設
      施，面積在45平方公尺以下，且屬一層樓之建築」「92年
      1月13日之前，已興建有固定基礎之農業設施，面積在250
      平方公尺以下而無安全顧慮」之建物，但依前揭法令規定
      ，僅係免除原告申請建築執照而已，依法原告仍應申請並
      取得農業用地作農業設施容許使用證明文件，始得認定為
      作農業使用。本件原告既未合法取得上開農業設施容許使
      用證明文件，揆諸前揭法律規定，自難謂系爭建物之基地
      係符合作農業使用之土地。從而，被告認定系爭土地中之
      面積35.3平方公尺部分，未作農業使用，不符合土地稅法
      第22條規定，改按一般用地稅率課徵地價稅，並無違誤。
六、綜上所述，原告之主張均無可採。是被告以原處分，核定系
    爭土地中之面積35.3平方公尺部分，未作農業使用，不符合
    土地稅法第22條規定，於98年度改按一般用地稅率課徵地價
    稅，依法核無違誤。復查決定及訴願決定遞予維持，亦無不
    合。原告起訴意旨求為均予撤銷，為無理由，應予駁回。又
    本件事證已臻明確，兩造其餘攻擊防禦方法，均核與本件判
    決結果不生影響，爰不一一論述。
七、據上論結，本件原告之訴為無理由，依行政訴訟法第233條
    第1項、第236條、第98條第1項前段，判決如主文。
中　　華　　民　　國　　100　 年　　1　　 月　　10　　日
              高雄高等行政法院第四庭
                                法官  詹 日 賢
以上正本係照原本作成。
如不服本判決，應於送達後20日內，向本院提出上訴狀並表明上
訴理由，如於本判決宣示後送達前提起上訴者，應於判決送達後
20日內補提上訴理由書（須按他造當事人人數附繕本）。
中　　華　　民　　國　　100　年　　1　　月　　10　　日

　　　　　　　　　　　　　　　書記官  宋 鑠 瑾
附註：
行政訴訟法第235條（第1項、第2項）：
對於適用簡易程序之裁判提起上訴或抗告，須經最高行政法院之
許可。
前項許可，以訴訟事件所涉及之法律見解具有原則性者為限。